【裁判字號】    97,消債更,1887
【裁判日期】    980508
【裁判案由】    更生事件
【裁判全文】
臺灣板橋地方法院民事裁定          97年度消債更字第1887號
聲  請  人  甲○○原名「謝美.
代  理  人  陳昭全律師
上列當事人因消費者債務清理事件聲請更生，本院裁定如下：
    主  文
聲請駁回。
聲請費用由聲請人負擔。
    理  由
一、按債務人與金融機構協商成立者，不得聲請更生或清算，但
    因不可歸責於己之事由，致履行顯有重大困難者，不在此限
    ；本條例施行前，債務人依金融主管機關協調成立之中華民
    國銀行公會會員辦理消費金融案件無擔保債務協商機制與金
    融機構成立之協商，準用前項之規定，消費者債務清理條例
    第151 條第5 項、第6 項分別定有明文。再聲請更生或清算
    不合程式或不備其他要件者，法院應以裁定駁回之，但其情
    形可以補正者，法院應定期間先命補正，復為同條例第8 條
    所明定。依其立法理由可知，債務清償方案成立後，固由債
    務人按其條件履行，惟需於其後發生情事變更，在清償期間
    收入或收益不如預期，致該方案履行困難甚或履行不能，因
    不可歸責於己，始能聲請更生或清算。此項規定旨在避免債
    務人任意毀諾已成立之協商，濫用更生或清算之裁判上債務
    清理程序，蓋以債務清償方案係經當事人行使程序選擇權所
    為之債務清理契約，債務人應受該成立之協議所拘束。債務
    人既已與金融機構協商成立，如認該協商方案履行有其他不
    適當情形，自仍應再循協商途徑謀求解決。
二、本件聲請意旨略以：聲請人目前債務債務總金額為新臺幣（
    下同）1,988,150 元，具有不能清償債務之情事，消費者債
    務清理條例施行前，曾於民國95年間依照中華民國銀行公會
    會員辦理消費金融案件無擔保債務協商機制，與最大債權金
    融機構台新國際商業銀行股份有限公司（下稱：台新銀行）
    達成協商，雙方約定聲請人自95年7 月起，分80期，利率0.
    00 %，每月10日以25,277元依各債權銀行債權金額比例清償
    各項債務，至全部清償為止，惟聲請人於95年10月遭原任職
    之梵谷畫廊資遣，導致無收入，故無法繳納原協議之款項而
    毀諾，聲請人毀諾實具有不可歸責於己，致履行顯有重大困
    難之事由，且其無擔保或無優先權之債務總額未逾1,200 萬
    元，復未經法院裁定開始清算程序或宣告破產，依法自得聲
    請更生程序，爰請裁定開始更生等語。
三、經查：
（一）聲請人前參與中華民國銀行公會會員辦理消費金融案件無
      擔保債務協商機制，與台新銀行成立協商乙節，業據其提
      出財團法人金融聯合徵信中心債權人清冊、協議書、無擔
      保債務還款計劃等件可證，並有台新銀行97年12月10日台
      新債協97法字第50279 號函1 份在卷可參，是聲請人具狀
      聲請更生，須具備「不可歸責於己致履行顯有重大困難事
      由」之要件，方為適法。
（二）查聲請人固以其95年10月遭任職單位資遣，致收入減少，
      主張毀諾具有不可歸責於己事由等語，惟查，聲請人就其
      前開之主張，並無提出可供審閱之資遣證明或薪資減少之
      紀錄，以供本院參酌，是其主張已難遽為採信，況參其所
      出具之勞工保險被保險人投保資料表之內容（見本院卷第
      42至43頁），於95年10月前後，僅見聲請人以臺北縣花藝
      設計製作職業工會投保勞工保險，並無所稱任職於梵谷畫
      廊之紀錄，是聲請人雖具狀聲請更生，惟就其有何不可歸
      責於己事由之陳述並未綦詳，是經本院於97年11月17日以
      97年度消債更字第1887號裁定，請其提出遭資遣之相關證
      明及其當時每月可得之收入證明，而聲請人固於97年11月
      26日提出民事陳報狀，然其仍無法提出可供審酌之相關事
      證以資證明所稱各該情節屬實，致本院無從認定其確有具
      備不可歸責於己事由，而得聲請消費者債務清理事件，則
      聲請人之陳述既無證據可供佐證，此外，其亦未再舉證有
      何新生具體情節，可認其有何不可歸責於己致履行顯有重
      大困難之事由，則聲請人更生之聲請，自屬無據。
四、據上論結，本件聲請人既無消費者債務清理條例第151條第5
    項但書所規定不可歸責於己之事由，其向本院聲請更生，自
    屬無據，應駁回其更生之聲請，爰裁定如主文。
五、另目前銀行公會針對曾經參加95年協商機制毀諾之債務人，
    提供「個別協商一致性方案」使能再進行協商，而聲請人既
    仍有固定之收入，尚非不得與台新銀行等債權人再次進行解
    決債務之商談，以謀求適當之履行條件，附此敘明。
中    華    民    國    98    年    5     月    8     日
                  民事第三庭  法  官  邱靜琪
上為正本係照原本作成
如不服本裁定，應於裁定送達後10日內，以書狀向本院提出抗告
，並繳納抗告費新臺幣1千元
中    華    民    國    98    年    5     月    8     日
                              書記官  鄭美莉


司法院資訊處製作；財團法人民間司法改革基金會備份。
